臺灣臺南地方法院刑事判決　　　　　　　　　　　　　九十年度訴字第一四一號
　　公　訴　人　臺灣臺南地方法院檢察署檢察官
　　被　　　告　甲○○
右列被告因違反台灣地區與大陸地區人民關係條例等案件，經檢察官提起公訴（九十
年度偵字第一一一二九號、九十年度偵字第一０三三四號），本院判決如左：
    主  文
甲○○共同使大陸地區人民非法進入台灣地區，處有期徒刑陸月，如易科罰金，以參
佰元折算壹日。
    事  實
一、甲○○、丙○○（另行審理）共同意圖使大陸地區人民非法入境台灣，以獲取不
    法利益，遂於民國（下同）八十八年七月間，由甲○○提供丙○○至大陸之機票
    、在大陸實際所需之生活費用，以及在假結婚後，由甲○○每月另外給付丙○○
    新台幣（下同）二千元作為報酬後，二人共同搭機至大陸地區福建省三民市，於
    同年八月二日由丙○○與大陸人民乙○○在三民市辦理不實之假結婚登記，乙○○並支付甲○○人民幣三萬元作為仲介費用，渠等二人並於同年八月十四日取得
    結婚登記證返台後，再持該文件至財團法人海峽交流基金會（下簡稱海基會）辦
    理認證手續，並辦理大陸地區人民進入台灣地區旅行證申請書，且將大陸地區人
    民進入台灣地區保證書送至當地派出所管區警員辦理對保手續後，再將相關資料
    送至內政部警政署入出境管理局（下簡稱入出境管理局）。甲○○、丙○○均明
    知前開結婚登記證內所載乙○○與丙○○之結婚為不實事項，竟仍基於共同概括
    犯意之聯絡，連續使海基會、台南市西區戶政事務所及入出境管理局等機關之公
    務員將該假結婚之不實事項，登載於各該機關職務上所掌之相關文件及戶籍資料
    上，並推由甲○○持以行使，以辦理乙○○之入境手續，足以生損害於中華民國
    對入出境及戶籍管理之正確性。嗣乙○○於接獲核准來台探親之文件後，即於八
    十八年十月十二日來台，並由甲○○帶往丙○○戶籍所在地派出所辦理暫住人口
    登記，使不知情之該管警員，簽註「關係：夫妻」、「暫住事由：探親」等不實
    事項於「入境人口申報流動人口登記單」、「戶卡片」及「暫住人口戶卡片」上
    ，足以生損害於警察機關對戶政資料管理之正確性。乙○○隨後並未與丙○○履
    行同居義務，即至台南市○○路一二二號慶益商行從事作業員之工作，從事與來
    台目的不符之活動，嗣為該商行負責人莊杉益（業經另為不起訴處分）發覺而解
    雇，並經警循線而查悉上情。
二、案經台南市警察局第一分局報告台灣台南地方法院檢察署檢察官偵查起訴。
    理  由
一、訊據被告甲○○固坦承與丙○○同至大陸以及介紹丙○○與乙○○結婚乙情不諱
    ，然矢口否認有何使公務員登載不實及使大陸地區人民非法入境之犯行，辯稱：
    當初是渠等二人向他表示要結婚，伊並不清楚乙○○實際目的在來台打工，而且
    伊也未拿二千元給丙○○云云。然查：右揭事實，業據被告乙○○於警訊時及偵
    審中迭次供稱：甲○○問伊要不要到台灣打工賺錢，於是伊就問需要多少錢，經
    過殺價後，甲○○同意以人民幣三萬元成交，當時，甲○○已將假結婚的人頭丙○○帶到福州市，並且由甲○○帶伊及丙○○辦理相關手續，而且，來台之後，
    伊也並未與丙○○履行夫妻同居義務，而是住在台南市○○街○段一二二號友人
    處，後來伊就跑去北安路的工廠作電鍍的工作等語明確在卷（參見九十年八月十
    三日警訊筆錄、九十年度偵字第一一一二九號偵查卷第十二頁反面及第十三頁正
    面），核與同案被告丙○○於警訊時及偵查中所供述：因為經濟狀況不好，所以
    才用假結婚的方式賺錢，行程費用均由甲○○支付，後來辦好假結婚後，甲○○
    有每個月給伊二千元乙節相符（參見九十年八月十三日警訊筆錄、前開偵查卷第
    十三頁正面）情節相符，且經證人即大發旅行社業務員洪春花於警訊時證述：是
    甲○○託他幫丙○○辦護照，以便讓他帶丙○○去辦理結婚，後來乙○○來台手
    續也是甲○○託伊辦的，乙○○來台後，自己住在台南市○○街○段一二二號，
    並未與丙○○住在一起，而且全部費用都是甲○○支付的等語明確在卷（參見前
    開警訊筆錄），是衡諸常情，一般人取大陸新娘需支付仲介人員相關代辦費用，
    但本件甲○○卻反其是而幫丙○○支付至大陸的一切費用，且大陸人民來台後尚
    需支付丙○○費用，此時與常情有違，是被告所辯伊認識丙○○是綽號阿財介紹
    的，並不是伊在仲介假結婚云云，實乃事後空言卸責之詞，而不足採信。此外，
    並有戶籍謄本及入出境比對表附卷足憑，本件事證明確，被告前揭犯行均堪以認
    定，應予依法論科。
二、核被告甲○○所為，係犯刑法第二百十六條、第二百十四條之行使明知不實之事
    項，而使公務員登載於職務上所掌之公文書罪，以及違反台灣地區與大陸地區人
    民關係條例第十五條第一款使大陸人民非法入境之規定，而應依同法第七十九條
    第一項處罰。被告與丙○○就前開犯行，均有犯意聯絡及行為分擔，皆為共同正
    犯。又被告使公務員登載不實之低度行為，為其後行使之高度行為所吸收，不另
    論罪；被告多次違犯刑法第二百十四條之文書，時間緊接，方法相同，觸犯構成
    要件相同之罪名，顯係基於概括犯意反覆為之，依連續犯規定論以一罪，並依法
    加重其刑。被告所犯刑法第二百十六條之目的在使大陸人民非法入境，所犯上開
    二罪間，有方法結果之牽連關係，應從一重之台灣地區與大陸地區人民關係條例
    第七十九條第一項處斷。公訴人雖僅就使公務員登載不實之犯行提起公訴，然檢
    察官僅就犯罪事實一部起訴者，其效力及於全部，本件被告復持該文書向入出境
    管理局、戶政機關、派出所行使之事實，與前揭論罪科刑之部分，有吸收犯及連
    續犯之關係，已如前述，本院自應就屬於裁判上一罪之連續行使前開使公務員登
    載不實之文書部分一併加以裁判。爰審酌被告犯罪動機、手段及犯後態度等一切
    情狀，量處如主文所示之刑，並諭知易科罰金之折算標準，以資懲儆。
據上論斷，應依刑事訴訟法第二百九十九條第一項前段，台灣地區與大陸地區人民關
係條例第七十九條第一項，刑法第十一條前段、第二十八條、第二百十六條、第二百
十四條、第五十五條、第四十一條第一項前段，罰金罰鍰提高標準條例第一條前段、
第二條，判決如主文。
本案經檢察官陳建弘到庭執行職務
中    華    民    國      九十一      年    六        月    十七        日
                                  臺灣臺南地方法院刑事第三庭
                                        法  官  謝家宜
右正本證明與原本無異。
如不服本判決，應於判決送達後十日內，向本院提出上訴狀。
中    華    民    國      九十一      年    六        月      十七      日
                                        書記官  朱小萍
附錄法條：
臺灣地區與大陸地區人民關係條例第七十九條第一項
違反第十五條第一款規定者，處五年以下有期徒刑、拘役或科或併科新台幣五十萬元
以下罰金。
中華民國刑法第二百一十六條
行使第二百十條至第二百十五條之文書者，依偽造、變造文書或登載不實事項或使登
載不實事項之規定處斷。
中華民國刑法第二百一十四條
明知為不實之事項，而使公務員登載於職務上所掌之公文書，足以生損害於公眾或他
人者，處三年以下有期徒刑、拘役或五百元以下罰金。
